【裁判字號】    97,訴,5040
【裁判日期】    971231
【裁判案由】    偽造文書等
【裁判全文】
臺灣臺中地方法院刑事判決              97年度訴字第5040號
公  訴  人  臺灣臺中地方法院檢察署檢察官
被      告  乙○○
                    （現於臺灣臺中看守所羈押中）
上列被告因偽造文書等案件，經檢察官提起公訴（97年度偵字第
26963號），本院因被告所犯非死刑、無期徒刑、最輕本刑為三
年以上有期徒刑之罪或高等法院管轄第一審案件，經被告就被訴
事實為有罪之陳述，裁定進行簡式審判程序，判決如下：
    主    文
乙○○共同犯行使偽造私文書罪，累犯，處有期徒刑柒月。扣案
偽造之「甲○○」身分證（含公印文）及健保卡各壹張，扣案之
偽造「甲○○」之印章壹枚，卷附聯邦商業銀行開戶申請書上偽
造之甲○○之署押壹枚、印文肆枚，卷附聯邦商業銀行客戶基本
資料上偽造之甲○○之印文壹枚，卷附聯邦商業銀行存款印鑑卡
上偽造之甲○○之署押壹枚、印文貳枚，均沒收。
    犯罪事實及理由
一、本件犯罪事實及證據，除加列「被告於本院審理時之自白」
    為證據之外，餘均引用起訴書之記載（如附件）。
二、依刑事訴訟法第273條之1第1項、第299條第1項前段、第310
    條之2、第454條，戶籍法第75條第2項、第1項，刑法第28條
    、第47條第1項、第55條、第210條、第212條、第216條、第
    218條第1項、第219條、第38條第1項第2款，判決如主文。
本案經檢察官丙○○到庭執行職務。
如不服本判決，應於收受送達後10日內向本院提出上訴書狀（應
敘述具體理由並附繕本）。
中    華    民    國    97    年    12    月    31    日
                  刑事第八庭  法  官  戴嘉慧
上正本證明與原本無異。
                              書記官  劉晴芬
中    華    民    國    97    年    12    月    31    日
【附錄本案論罪科刑法條】
《戶籍法第75條》
意圖供冒用身分使用，而偽造、變造國民身分證，足以生損害於
公眾或他人者，處5年以下有期徒刑、拘役或科或併科新臺幣50
萬元以下罰金。
行使前項偽造、變造之國民身分證者，亦同。
將國民身分證交付他人，以供冒名使用，或冒用身分而使用他人
交付或遺失之國民身分證，足以生損害於公眾或他人者，處3年
以下有期徒刑、拘役或科或併科新臺幣30萬元以下罰金。
《刑法第210條》（偽造變造私文書罪）
偽造、變造私文書，足以生損害於公眾或他人者，處5年以下有
期徒刑。
《刑法第212條》（偽造變造特種文書罪）
偽造、變造護照、旅券、免許證、特許證及關於品行、能力服務
或其他相類之證書、介紹書，足以生損害於公眾或他人者，處1
年以下有期徒刑、拘役或3百元以下罰金。
《刑法第216條》（行使偽造變造或登載不實之文書罪）
行使第210條至第215條之文書者，依偽造、變造文書或登載不實
事項或使登載不實事項之規定處斷。
《中華民國刑法第218條》（偽造盜用公印或公印文罪）
偽造公印或公印文者，處5年以下有期徒刑。
盜用公印或公印文足以生損害於公眾或他人者，亦同。
【附件】
臺灣臺中地方法院檢察署檢察官起訴書
                                     97年度偵字第26963號
    被      告  乙○○  男  35歲（民國○○年○月○○日生）
                        籍設臺中縣豐原市○○里○○街21號
                        （即臺中縣豐原市戶政事務所）
                        （在押）
                        國民身分證統一編號：Ｚ000000000號
上列被告因偽造文書等案件，業經偵查終結，認應該提起公訴，
茲將犯罪事實及證據並所犯法條分敘如下：
        犯罪事實
一、乙○○前因竊盜案件，經臺灣臺中地方法院判處有期徒刑6
    月，嗣經減刑為應執行有期徒刑3月確定，甫於民國97年8月
    1日執行完畢，並於翌日出監。仍不知悔改，因積欠真實姓
    名年籍不詳、綽號「阿文」等3名成年男子新臺幣（下同）
    10萬元而無力清償，「阿文」等男子表示如願意持偽造之證
    件至金融機構開立帳戶，並取得存摺及提款卡，即能抵銷上
    開債務。乙○○遂與「阿文」等男子，共同基於偽造公印文
    、印文、署押及行使偽造國民身分證、特種文書與私文書之
    犯意聯絡：
（一）於97年10月上旬某日，先由乙○○在臺中縣大里市○○路
      之某照相館外，將自己之相片數張交與「阿文」等男子，
      供其等於不詳之時、地，配合「甲○○」之個人基本年籍
      資料，並偽造國民身分證上之「內政部印」之公印文，進
      而偽造「甲○○」名義之國民身分證1張；同時再以不詳
      之方式，配合「甲○○」之個人基本年籍資料，偽造附有
      乙○○照片之「甲○○」名義之全民健康保險卡（下稱健
      保卡）1張，足以生損害於戶政機關對於國民身分證核發
      之正確性、中央健康保險局對於健保卡資料管理之正確性
      及甲○○本人。
（二）於97年11月3日上午9時30分許，「阿文」等男子在址設臺
      中市○○區○○路2段277號之聯邦商業銀行外，將上開偽
      造完成之國民身分證及健保卡，連同偽造之「甲○○」印
      章1枚交與乙○○，由乙○○持往聯邦商業銀行，在該銀
      行之開戶申請書、客戶基本資料及存款印鑑卡上，接續偽
      造「甲○○」之署名及印文，併同上開偽造之國民身分證
      及健保卡，持交與該銀行行員而行使之，致使聯邦商業銀
      行誤以為乙○○係甲○○本人申請開戶，而核予使用帳號
      000000000000號之活期儲蓄存款帳戶，並當場交付該帳戶
      之存摺予乙○○，足以生損害於聯邦商業銀行對帳戶申請
      人管理徵信之正確性及甲○○本人。
二、嗣於97年11月17日上午8時許，乙○○持上開偽造之國民身
    分證、健保卡、「甲○○」印章及前所領取之存摺，在該銀
    行櫃臺前欲領取提款卡時，經行員察覺有異而報警查悉上情
    ，並當場扣得偽造之「甲○○」國民身分證、健保卡各1張
    、「甲○○」名義之印章1枚及聯邦商業銀行前已核發之存
    摺1 本。
三、案經臺中市警察局第六分局報告偵辦。
        證據並所犯法條
一、上開犯罪事實，業據被告乙○○坦承不諱，核與證人甲○○
    結證之情節相符，並有職務報告、扣押物品目錄表、甲○○
    本人真正之國民身分證及健保卡影本、聯邦商業銀行未登摺
    帳項查詢清單、開戶申請書、客戶基本資料及存款印鑑卡各
    1紙在卷可稽。復有偽造之「甲○○」國民身分證、健保卡
    各1 張、「甲○○」名義之印章1枚及聯邦商業銀行核發「
    甲○○」存摺1本扣案足憑。足見被告之自白與事實相符，
    其犯嫌堪以認定。
二、按中華民國國民身分證係由主管機關核發作為本國人士個人
    身分之證明，屬於品行能力相類證書之一種；然戶籍法於97
    年5月28日修正後公布施行，增訂第75條規定「意圖供冒用
    身分使用，而偽造、變造國民身分證，足以生損害於公眾或
    他人者，處5年以下有期徒刑、拘役或科或併科新臺幣50萬
    元以下罰金。行使前項偽造、變造之國民身分證者，亦同。
    將國民身分證交付他人，以供冒名使用，或冒用身分而使用
    他人交付或遺失之國民身分證，足以生損害於公眾或他人者
    ，處3年以下有期徒刑、拘役或科或併科新臺幣30萬元以下
    罰金。」將偽造、行使偽造身分證特種文書之犯罪加重其刑
    責（此係修法加重刑責，非新增處罰要件，與罪刑法定主義
    無涉）（參照臺灣高等法院97年度上訴字第1728號判決要旨
    ）。再按中華民國國民身分證上之「內政部印」則為表示內
    政部公署之公印文；而偽造公印，刑法第218條既有獨立處
    罰之規定，且較刑法第212條之處罰為重，則於偽造刑法第
    212條之文書同時偽造公印者，即難僅論以該條之罪而置刑
    法第218條處刑較重之罪於不問，司法院大法官第82號解釋
    要旨參照。
三、核被告偽造上開證件並行使以開立銀行帳戶，係犯刑法第21
    8條偽造公印文、戶籍法第75條第2項、第1項之行使偽造國
    民身分證、刑法第216條、第212條之行使偽造特種文書及第
    216條、第210條之行使偽造私文書罪嫌。被告與綽號「阿文
    」等成年男子，就上開犯行具有犯意聯絡及行為分擔，請依
    共同正犯論處。被告偽造「甲○○」之印章、印文及署名，
    乃係偽造私文書（即開戶申請書、客戶基本資料及存款印鑑
    卡）之階段行為，另偽造國民身分證、偽造特種文書及偽造
    私文書之低度行為，為其後行使之高度行為所吸收，均不另
    論罪。再被告係同時向銀行行員行使上開偽造國民身分證、
    偽造健保卡及開戶申請書、客戶基本資料、存款印鑑卡等私
    文書以開戶，是其以一行為同時觸犯偽造公印文（行使偽造
    國民身分證）、行使特種文書（行使偽造健保卡）及行使偽
    造私文書罪嫌，為異種想像競合犯，應從一重以行使偽造私
    文書罪處斷。被告前因竊盜案件，經臺灣臺中地方法院判處
    有期徒刑6月，嗣經減刑為應執行有期徒刑3月確定，於97年
    8月1日執行完畢，有本署刑案資料查註紀錄表可參。於5年
    以內故意再犯本件有期徒刑以上之罪，為累犯，請依刑法第
    47第1項之規定，加重其刑。
四、末查上開聯邦商業銀行存摺，係該銀行行員誤以為確係「甲
    ○○」本人申請開戶，遂陷於錯誤而交付乙節，已如前述，
    則上開存摺非得沒收之物品，惟該銀行之開戶申請書、客戶
    基本資料及存款印鑑卡上所偽造之「甲○○」印文、署押及
    扣案偽造之「甲○○」印章1枚，均請依刑法第219條規定，
    宣告沒收。又按共同正犯在犯意聯絡範圍內之犯罪行為，應
    由各共犯同負全部責任，而扣案偽造之「甲○○」國民身分
    證、健保卡各1張，為綽號「阿文」等人所有之物，且係供
    被告與綽號「阿文」等人犯罪所用之物等情，業據被告供承
    在卷，是均請依刑法第38條第1項第2款之規定，宣告沒收。
    至扣案偽造之「甲○○」國民身分證，既已依法宣告沒收，
    其上偽造之「內政部印」公印文1枚，為執行效力所及，無
    庸再重複宣告沒收。
五、依刑事訴訟法第251條第1項提起公訴。
  此  致
臺灣臺中地方法院
中    華    民    國    97    年    12    月    12    日
                        檢察官  郭  明  嵐
本件正本證明與原本無異
中    華    民    國    97    年    12    月    17    日
                        書記官  鄭  志  勉


司法院資訊處製作；財團法人民間司法改革基金會備份。
